【裁判字號】    98,消債更,958
【裁判日期】    980806
【裁判案由】    聲請更生程序
【裁判全文】
臺灣高雄地方法院民事裁定           98年度消債更字第958號
聲  請  人  甲○○
代  理  人  顏萬文律師
上列當事人因消費者債務清理事件聲請更生，本院裁定如下：
    主  文
聲請駁回。
聲請費用由聲請人負擔。
    理  由
一、聲請意旨略以：聲請人即債務人因積欠如附表所示多家銀行
    信用卡、信用貸款及房屋貸款等債務，因而於消費者債務清
    理條例施行後，以書面於民國98年3 月間向最大債權銀行即
    台灣中小企業銀行股份有限公司（下稱台灣中小企銀）申請
    前置協商，惟遭該銀行以「協商意願低落」為由退件並發給
    前置協商退件通知函。聲請人目前之房屋貸款，每月僅繳納
    利息部分即高達12,000元，更遑論數個月後，除利息外尚須
    繳納本金，故扣除聲請人每月之必要生活費用13,000元後，
    聲請人已無力清償所積欠如附表所示之金融機構之欠款，共
    663 萬4,508 元，故聲請人在客觀上確有不能清償債務之情
    況，且聲請人無擔保或無優先權之債務總額又未逾1,200 萬
    元，復未經法院裁定開始清算程序或宣告破產，是爰依法聲
    請更生等情。
二、按「債務人不能清償債務或有不能清償之虞者，得依本條例
    所定更生程序，清理其債務」；「債務人無擔保或無優先權
    之債務總額未逾新台幣1,200 萬元者，於法院裁定開始清算
    程序或宣告破產前，得向法院聲請更生。」；「債務人對於
    金融機構因消費借貸、自用住宅貸款、信用卡或現金卡契約
    而負債務，在聲請更生或清算前，應提出債權人清冊，以書
    面向最大債權金融機構請求協商債務清償方案並表明共同協
    商之意旨。」；「協商成立者，應以書面做成債務清償方案
    ，由當事人簽名、蓋章或按指印；協商不成立時，應付與債
    務人證明書。」；「債務人與金融機構協商成立者，不得聲
    請更生或清算。但因不可歸責於己之事由，致履行顯有重大
    困難者，不在此限。」，消費者債務清理條例（下稱消債條
    例）第3 條、第42條第1 項、第151 條第1 項、第4 項、第
    5 項分別定有明文。是由上開條文意旨可知，若債務人於聲
    請更生前向最大金融機構聲請更生而不成立者，即符合聲請
    更生所要求之「協商前置」之程序要件，合先敘明。查本件
    聲請人向目前之最大債權金融機構即台灣中小企銀申請前置
    協商，惟遭該銀行以聲請人「協商意願低落」為由退件而致
    前置協商不成立，有卷附前置協商退件通知函可證（見本院
    卷第19頁），是本件更生之聲請即符合消債條例所要求之「
    前置協商」要件。故本件所應審酌者為聲請人是否有「不能
    清償債務」或「不能清償之虞」之情形，亦先敘明。
三、查聲請人所主張上情，業據聲請人提出債權人清冊、財團法
    人金融聯合徵信中心當事人綜合信用報告--債務清理條例前
    置協商專用債權人清冊（見原審卷第10至12頁，下稱聯徵報
    告）、土地及建物登記謄本、存摺影本、勞保投保資料、戶
    籍謄本、聲請人95、96、97年度綜合所得稅各類所得資料清
    單及財產歸屬清單等文件為證，且查：
  (一)聲請人現積欠如附表所示債務共計663 萬4,508 元，其中房
    貸部分為569 萬，其餘81萬6,358 元均為信用卡欠款等節，
    有聯徵報告在卷可稽（見本院卷第10至12頁），而堪信實。
    又聲請人聲請更生前2 年之96年度綜合所得為45萬8,244 元
    ，97年度之綜合所得為47萬2,219 元，有聲請人所提之財政
    部高雄市國稅局95、96年度綜合所得稅各類所得資料清單附
    卷可考（見本院卷第42、43頁），是可知聲請人聲請更生前
    2 年之每月平均收入為3 萬8,769 元（計算式：458,244 元
    ＋472,219 元＝930,463 元；930,463 元÷24＝38,769，四
    捨五入至元）。
  (二)再者，聲請人現名下尚有坐落高雄縣仁武鄉○○段22-69 地
    號土地（權利範圍二分之一）及其上之1121建號建物即門牌
    號碼高雄縣仁武鄉○○街285 號（權利範圍二分之一）等二
    筆不動產（下稱系爭不動產），且系爭不動產係聲請人與黃
    俞樺所共有等情，有卷附之土地登記第二類謄本及建物登記
    第二類謄本可稽（見本院卷第49至52頁），而堪認定。又系
    爭不動產之房貸餘額為569 萬元，系爭不動產之債務人為聲
    請人與黃俞樺（黃俞樺亦為連帶保證人），及系爭不動產之
    市價約為670 萬元等情，有卷附之台灣中小企業銀行前鎮分
    行98年7 月31日函文及其附件可稽（見本院卷第153 頁至第
    167頁），亦堪信為真實。
  (三)按聲請人所有之資產既為其債務之總擔保，在聲請人積欠龐
    大債務之情形下，其全部資產自應以優先清償其所積欠之債
    務方符事理之平。故若將系爭房地變賣，非但可清償系爭不
    動產之貸款569 萬元，且聲請人尚可分得約50萬5 千元之餘
    款（計算式：670 萬元-569萬元＝101 萬元；101 萬元/2＝
    50萬5 千元）；若聲請人將所分得之餘款用以清償無擔保債
    權人之信用卡債務，則聲請人積欠無擔保債權人部分之信用
    卡債務將降至31萬1,358 元（計算式：816,358 元-505,000
    元＝311, 358元）。縱將該部分之信用卡債務以其一般市場
    利率行情20％計算，每月所應繳之利息僅為5,189 元（計算
    式：311,358 元×20％÷12＝5,189 元）。故聲請人就所餘
    債務每月所應繳之利息為5,189元乙節，亦可認定。
  (四)復次，聲請人聲請更生前2 年之每月平均收入為自陳其每月
    所得為3 萬8,769 元，業如前述，而就聲請人目前積欠鉅額
    債務之情形，每月生活費用不應超出最低可供聲請人生活所
    需之合理標準，而不得由聲請人任意主張，故本院認應以行
    政院主計處所公布聲請人所在地之高雄縣（即台灣省）98年
    度最低生活費用，即每人每月9,660 元為基準。又聲請人另
    陳稱每月扶養父母之費用為約3 千元（見本院卷第38頁），
    客觀上尚屬合理，亦可認許。是聲請人每月可主張必要費用
    即為1 萬2,660 元。準此以觀，聲請人之每月收入扣除上開
    債務計算之利息費用5,189 元及生活必要費用12,660元後仍
    餘2 萬920 元可供償還聲請人所積欠債務之本金。審諸以聲
    請人目前僅為32歲（見本院卷第7 頁戶籍謄本）正值青壯年
    ，聲請人處分其資產償債後，所餘之債務金額僅餘31萬多元
    ，且聲請人每月扣除必要費用及利息後又有2 萬多元可償還
    所積欠無擔保債務之本金，以聲請人有正常工作之情況下，
    自可在不久之將來清償所有債務。故本件聲請人在客觀上並
    無不能清償債務或有不能清償債務之虞之情形存在，應可認
    定。
四、綜上所述，本件聲請人並非無償債能力，而無不能清償或不
    能清償之虞，是聲請人之更生聲請即屬無據，依法應予駁回
    。
五、依消費者債務清理條例第8 條、第15條，民事訴訟法第78條
    、第95條，裁定如主文。
中    華    民    國    98    年    8     月    6     日
                  民事第六庭  法  官  吳志豪
以上正本係照原本作成。
如不服本裁定，應於送達10日內向本院提出抗告狀，並繳納裁判
費新台幣1,000元。
中    華    民    國    98    年     8    月    6     日
                              書記官  劉音利
附表：
(一)有擔保債權人
┌──┬─────────┬───────┬───────┐
│編號│債權人            │金額（新臺幣）│  種     類   │
├──┼─────────┼───────┼───────┤
│ 一 │台灣中小企業銀行  │  5,690,000   │房屋貸款      │
├──┼─────────┼───────┼───────┤
│ 合         計          │  5,690,000元 │              │
└────────────┴───────┴───────┘
(二)無擔保債權人部分
┌──┬────────┬───────┬────────┐
│編號│債權人          │金額（新臺幣）│  種     類     │
├──┼────────┼───────┼────────┤
│ 一 │第一銀行        │     52,877   │信用卡          │
├──┼────────┼───────┼────────┤
│ 二 │台北富邦銀行    │    103,424   │信用卡          │
├──┼────────┼───────┼────────┤
│ 三 │花旗銀行        │    246,757   │信用卡          │
├──┼────────┼───────┼────────┤
│ 四 │荷蘭銀行        │    10,222    │信用卡          │
├──┼────────┼───────┼────────┤
│ 五 │永豐信用卡公司  │    260,532   │信用卡          │
├──┼────────┼───────┼────────┤
│ 六 │上海匯豐銀行    │   122,169    │信用卡          │
├──┼────────┼───────┼────────┤
│ 七 │新光銀行        │    55,075    │信用卡          │
├──┼────────┼───────┼────────┤
│ 八 │聯邦銀行        │    123,136   │信用卡          │
├──┼────────┼───────┼────────┤
│ 九 │遠東銀行        │    54,564    │信用卡          │
├──┼────────┼───────┼────────┤
│ 十 │台新銀行        │    33,501    │信用卡          │
├──┼────────┼───────┼────────┤
│十一│日盛銀行        │    9,008     │信用卡          │
├──┼────────┼───────┼────────┤
│十二│慶豐銀行        │    5,625     │信用卡          │
├──┴────────┼───────┼────────┤
│ 合       計          │   816,358元  │                │
└───────────┴───────┴────────┘


司法院資訊處製作；財團法人民間司法改革基金會備份。
